臺灣苗栗地方法院刑事判決
111年度易緝字第3號
公  訴  人  臺灣苗栗地方檢察署檢察官
被      告  古竺立





上列被告因詐欺案件，經檢察官提起公訴（109年度偵緝字第277
號），本院判決如下：
    主  文
古竺立犯詐欺取財罪，處有期徒刑壹年貳月。未扣案犯罪所得新
臺幣貳佰萬元沒收，於全部或一部不能沒收或不宜執行沒收時，
追徵其價額。　　
　　犯罪事實
一、古竺立意圖為自己不法之所有，基於詐欺取財之犯意，於民
    國107年7月起至同年11月15日前，陸續向吳秀文佯稱新光集
    團董事長吳東進係其舅舅，可透過其將款項交予吳東進作為
    私募基金以投資，每新臺幣（下同）100萬元本金可獲得每
    月利息3萬元等語，並提出新光集團之相關文件供吳秀文閱
    覽，致吳秀文陷於錯誤，因而於107年11月15日，在其位於
    苗栗縣○○市○○路000號之食品店內，將200萬元現金交予古竺
    立收受。
二、案經吳秀文訴由臺灣苗栗地方檢察署檢察官偵查起訴。
    理  由
一、證據能力：
  ㈠本判決下述所引用被告以外之人於審判外之陳述，檢察官、
    被告古竺立於本院審理時對於該等證據能力均不爭執，且迄
    於言詞辯論終結前亦未聲明異議，本院審酌上開證據資料作
    成時之情況，尚無違法不當及證明力明顯過低之瑕疵，認為
    以之作為證據應屬適當，依刑事訴訟法第159條之5規定，均
    有證據能力。
  ㈡本判決下述所引用之非供述證據，與本案均具有關聯性，且
    均係依法定程序合法取得，而查無依法應排除其證據能力之
    情形，復經本院依法踐行證據調查程序，自均得作為本院認
    事用法之依據。
二、認定犯罪事實所憑之證據及理由： 
　　訊據被告矢口否認有何詐欺取財犯行，辯稱：伊並未收受告
    訴人吳秀文之200萬元，是某人威脅伊要伊這麼做的，那200
    萬元也是該某人拿走等語。經查：
　㈠被告有於上開時點，對告訴人施用如犯罪事實所示之詐術：
　⒈依告訴人於偵訊中證述：107年7月至11月間，被告對伊說新
    光集團董事長吳東進係其舅舅，並說伊可以將錢由其轉交吳
    東進作為私募基金，每100萬元每月可以獲取3萬元之利息，
    當時被告還有拿新光集團的股票和資產表來取信伊等語（見
    偵緝卷第79至80頁），核與被告於偵訊中供稱：我在107年
    間，確實有跟告訴人說若告訴人有閒錢，可以把錢放到我舅
    舅新光集團董事長吳東進處，作為私募基金以生利息，當時
    每個月的利息是6萬元等語大致相符（見偵緝卷第35至36頁
    ），復依證人黃秀菊於偵訊中證稱：被告確實有跟我和告訴
    人說新光集團董事長是她舅舅，也有向我們說若有閒置資金
    可以放在新光集團生利息，當時在場之劉俊宏則表示每100
    萬元生息3萬元很多等語（見他卷第99至100頁），足見被告
    於107年7月起至同年11月15日前，確有陸續向告訴人陳稱新
    光集團董事長吳東進係其舅舅，可透過其將款項交予吳東進
    作為私募基金以投資，且每100萬元本金可獲取每月利息3萬
    元等語，並有提出新光集團之股票及資產表等相關文件供告
    訴人閱覽等情，均堪認定。
　⒉而經本院檢視卷附被告之三親等資料查詢結果（見他卷第71
    至72頁），可見被告之三親等親屬中，並無新光集團董事長
    吳東進，足見被告向告訴人陳稱新光集團董事長吳東進係其
    舅舅云云，核非實情。益且，被告於偵訊及審理中固一再辯
    稱吳東進係其舅舅云云，然其卻未能提出任何證據以實其說
    ，復因其於偵查中向檢察事務官表示下次庭期將偕同吳東進
    到庭後（見他卷第43頁），卻始終未能履行此事，並於偵訊
    過程中多所推託（見偵緝卷第36至37頁），由此益顯被告於
    偵訊及審理中所為前開辯解，應係杜撰。
　⒊再被告於偵訊及審理中，固一再辯稱伊確實已將告訴人交付
    之200萬元轉交吳東進云云，然因被告於偵訊及審理中，均
    無法提出任何證據以實其說，且因被告於偵訊中辯稱：伊拿
    到200萬元的隔天，新光集團總經理彭進人就到伊住處樓下
    ，向伊拿該200萬元等語（見他卷第42頁反面），經核與其
    於審理中先辯稱：伊拿到200萬元後，就親自拿去新光集團
    交給舅舅吳東進等語（見本院易緝卷第136頁），暨其於審
    理中旋改口辯稱：伊拿到200萬元後，新光集團總經理就到
    伊苗栗住處，先跟伊拿50萬元，並跟伊說剩下的錢伊舅舅囑
    伊保管等語（見本院易緝卷第137頁）均大相逕庭。而觀諸
    被告前開歷次辯解之內容，均明顯不一致且有所矛盾，實難
    令本院相信被告辯稱其已將200萬元轉交吳東進乙事確屬實
    情。
　⒋綜此，新光集團董事長吳東進既非被告之舅舅，被告復未曾
    將告訴人所交付之200萬元，轉交吳東進作為新光集團之私
    募基金，則被告提出新光集團相關文件供告訴人閱覽，並向
    告訴人陳稱可透過其將資金轉交吳東進作為私募基金云云，
    即與事實未符而足認係屬詐術甚明。　
　㈡告訴人確因被告施用前揭詐術而陷於錯誤，方於上開時、地
    交付200萬元予被告：
　  依告訴人於偵訊中證述：伊係因被告表示可將閒置資金放在
    吳東進處作為私募基金，才會於107年11月15日，在其位於
    苗栗縣○○市○○路000號之食品店內，將200萬元現金交予被告
    ；倘若被告之舅舅不是吳東進，伊就不會決定把錢交給被告
    等語（見他卷第41頁反面、第85頁），經核與被告於審理中
    供稱：伊確實有自告訴人處收取200萬元現金等語大致相符
    （見本院易緝卷第135頁），再經本院檢視卷附錄音譯文中
    ，記載被告有向告訴人及其家人供稱：「妳本來就有放200
    萬的，再放300萬下次基金會成立，妳要拿回錢隨時都可以
    拿」等情以觀（見他卷第65頁），堪認告訴人確因被告對其
    施用前揭詐術而陷於錯誤，方於上開時、地交付200萬元予
    被告收受。從而，被告於審理中曾改口辯稱伊並未收受告訴
    人所交付之200萬元云云，顯係臨訟置辯，委無足採。
　㈢被告具有意圖為自己不法所有之詐欺取財故意：
　⒈就被告特地向告訴人施用前開詐術以利獲取金錢以觀，本已
    足認其應有意圖為自己不法所有之詐欺取財犯意。但因被告
    有於107年12月至108年4月間，按月給付利息6萬元合計30萬
    元予告訴人乙情，業經告訴人於偵訊中證述明確（見他卷第
    3頁），由此似可認被告並無意詐取告訴人之錢財。惟依告
    訴人於偵訊中證述：108年5月後被告再也未給付利息給我，
    我也從此聯絡不上被告；在我交付200萬元給被告後，董劉
    春梅有來我店裡，向我說她也有在被告處投資500萬元，並
    慫恿我再加碼投資300萬元等語（見他卷第3、86頁），經核
    與證人董劉春梅於偵訊中證述：被告當時逼伊去向告訴人說
    伊也有投資500萬元，並說如果伊不這樣做，被告就會請她
    竹聯幫的弟弟對付伊等語大致相符（見偵緝卷第81頁），再
    經本院檢視卷附錄音譯文中，記載被告有向告訴人及其家人
    供稱：200萬現在放進來，再放300萬湊成500萬…。建議你們
    把其他地方投資的錢拿回來，投入新光集團；利息每個月都
    會拿給妳不用擔心等情觀之（見他卷第61、65頁），在在足
    徵被告之所以於107年12月至108年4月間，按月給付利息予
    告訴人，僅係為取信告訴人，並引誘告訴人加碼投資以便詐
    取更多金錢之手段，蓋若被告與告訴人間確係合法之投資關
    係者，被告又何必特地以非法手段，要脅董劉春梅去向告訴
    人訛稱其有投資500萬元，並一再設法要求告訴人加碼投資3
    00萬元，更無可能在告訴人無意加碼投資後，旋即避不見面
    並不再給付利息予告訴人。是以，被告於107年12月至108年
    4月間，按月給付利息6萬元予告訴人，並一再以不當手段慫
    恿告訴人加碼投資等節，不僅無從佐證被告與告訴人間僅係
    合法投資關係，反而益彰被告確欲透過施詐之方式，陸續自
    告訴人處獲取新資金以供花用並給付舊息，而足徵其有意圖
    為自己不法所有之詐欺取財故意無訛。
　⒉至於被告於偵訊及審理中，固辯稱伊已將200萬元返還告訴人
    ，且斯時董劉春梅亦有在場見證云云，似欲藉此說明其並無
    詐取告訴人金錢之故意。惟因證人董劉春梅於偵訊中已明確
    證述：伊確實並未在場見證被告返還200萬元予告訴人；伊
    於偵訊中雖曾證稱伊有在場見證，但那是因為被告對伊說只
    要能證明被告有還錢，被告就會沒事，伊也會沒事，伊當時
    係聽信被告才會那樣作證等語（見偵緝卷第82頁），復經本
    院檢視卷附錄音譯文，其上記載告訴人向董劉春梅陳稱「她
    的錢一毛都沒還給我，5月開始就沒給利息，我現在不要利
    息我只要她把200萬還給我，我跟她就毫無瓜葛」後，董劉
    春梅竟回覆告訴人「那她怎麼說她住院的時候錢就已經還給
    妳了」等節（見他卷第67頁），更足徵董劉春梅於偵訊中證
    稱其並未見證被告還錢乙節確屬實情，蓋若董劉春梅確曾在
    場見證被告交還200萬元予告訴人者，則其自無可能在與告
    訴人對話之過程中，向告訴人表示「她怎麼說她住院的時候
    錢就已經還給妳了」等語。另因被告尚未返還200萬元予告
    訴人乙節，業據告訴人於偵訊中證述明確（見偵緝卷第80頁
    ），且因本院109年度訴字第317號民事判決，亦認定被告尚
    未返還200萬元予告訴人（見本院易字卷第17至22頁），況
    被告於偵訊及審理過程中，復始終未能提出除董劉春梅於偵
    訊中所為不實證述以外之任何證據，據以佐證其已將200萬
    元返還告訴人，則本院自難遽信其於偵訊及審理中，辯稱其
    已將200萬元返還告訴人乙節確屬實情。　
　㈣另被告於審理中雖泛稱伊係受某人要脅，且該200萬元已遭某
    人取走云云，但因被告於本院審理期日前，從未向偵審機關
    表示其有遭他人要脅乙事，且被告於審理中，亦未能提出任
    何證據佐證其說，復未能就其如何受某人要脅之細節加以說
    明，則其於審理中所為前開辯解，應僅係臨訟置辯，無足採
    信。
　㈤綜上，被告本於意圖為自己不法所有之詐欺故意，於上開時
    點對告訴人施用如犯罪事實所示之詐術，致使告訴人陷於錯
    誤，因而於上開時、地交付200萬元予被告等節，均堪認屬
    實。從而，本案事證明確，被告犯行洵堪認定，應依法論科
    。至於起訴意旨固認被告另有以吳東進要在苗栗縣後龍鎮成
    立觀世音文教基金會，待該基金會成立後將聘請告訴人擔任
    職務等方式，對告訴人施用詐術，然依各該卷附事證可知，
    被告此部分詐術之實施，實有可能係在告訴人已交付200萬
    元予被告之後，則其能否認與告訴人陷於錯誤而交付200萬
    元間具備因果關係，尚非無疑，本院爰就被告本案詐術實施
    之方式，僅認定如前開犯罪事實所示，附此敘明。　　
三、論罪科刑：
　㈠核被告所為，係犯刑法第339條第1項之詐欺取財罪。　
　㈡爰審酌被告具有工作能力，卻不思以正當途徑獲取財物，竟
    基於一時貪念，對告訴人佯稱上情，因而詐得價值高達200
    萬元之現金，嚴重侵害告訴人之財產法益，所為殊值非難。
    又參以被告犯後於偵訊及審理中均否認犯行，且其迄今尚未
    與告訴人達成和解並賠償所受損害，復於偵訊及審理中經合
    法傳喚後，多次無正當理由未到庭而為逃匿，由此實難認其
    犯後態度良好，並足見其遵法意識薄弱。惟念被告並無前科
    ，此品行資料有臺灣高等法院被告前案紀錄表1份存卷可查
    ，可見其素行尚可。兼衡被告於審理中自陳學歷為小學畢業
    ，入監前以賣菜為業，家中無人需其扶養，自身身體狀況非
    佳等語（見本院易緝卷第161頁）之智識程度、家庭與生活
    狀況，暨告訴人於審理過程中向本院表達：伊交給被告的20
    0萬元，係伊繳交30年的勞保金，原本要作為養老金使用，
    伊希望法院給伊一個公道，對被告判重一點；伊認為被告迄
    今仍謊話連篇，且一再浪費司法資源之刑度意見（見本院易
    字卷第51頁，本院易緝卷第142、162頁）等一切情狀，量處
    如主文所示之刑，以資警惕。　　　
四、沒收部分：
　　按犯罪所得，屬於犯罪行為人者，沒收之。前二項之沒收，
    於全部或一部不能沒收或不宜執行沒收時，追徵其價額。刑
    法第38條之1第1項前段、第3項分別定有明文。經查，被告
    於本案所詐得之200萬元現金為其犯罪所得，而為貫徹任何
    人均不能保有犯罪所得之立法原則，本院自應依前揭規定對
    之宣告沒收，並於全部或一部不能沒收或不宜執行沒收時，
    追徵其價額。至於被告固曾給付合計30萬元之利息予告訴人
    ，然如前述，被告之所以給付此30萬元予告訴人，僅係為取
    信告訴人，俾自告訴人處詐取更多金錢所支出之成本，且被
    告迄今並未返還200萬元本金予告訴人乙節，亦經告訴人於
    偵訊中證述明確，故本院尚難認被告所交付之前揭利息，係
    將其所詐得本金之一部分合法返還予告訴人，核無刑法第38
    條之1第5項規定之適用餘地，附此敘明。　　　　　
據上論斷，應依刑事訴訟法第299條第1項前段，刑法第339條第1
項、第38條之1第1項前段、第3項，刑法施行法第1條之1第1項，
判決如主文。
本案經檢察官廖倪凰提起公訴，檢察官黃智勇到庭執行職務
中　　華　　民　　國　　111 　年　　7 　　月　　20　　日
                  刑事第三庭  審判長法  官  魏宏安
                                    法  官  王瀅婷
                                    法  官  朱俊瑋 
以上正本證明與原本無異。
如不服本判決應於收受判決後20日內向本院提出上訴書狀，並應
敘述具體理由。其未敘述上訴理由者，應於上訴期間屆滿後20日
內向本院補提理由書( 均須按他造當事人之人數附繕本) 「切勿
逕送上級法院」。告訴人或被害人如對本判決不服者，應具備理
由請求檢察官上訴，其上訴期間之計算係以檢察官收受判決正本
之日期為準。　　
       　　　　　　　               書記官　鄭雅雁
中　　華　　民　　國　　111 　年　　7 　　月　　20　　日
附錄本案論罪科刑法條：
中華民國刑法第339條
（普通詐欺罪）
意圖為自己或第三人不法之所有，以詐術使人將本人或第三人之
物交付者，處5年以下有期徒刑、拘役或科或併科50萬元以下罰
金。
以前項方法得財產上不法之利益或使第三人得之者，亦同。
前二項之未遂犯罰之。